【裁判字號】    89,苗小,153
【裁判日期】    891128
【裁判案由】    侵權行為損害賠償
【裁判全文】
臺灣苗栗地方法院民事小額判決  八十九年度苗小字第一五三號
    原      告  乙○○
    送達代收人  徐正安律師
    被      告  甲○○
    被      告  永嘉交通股份有限公司
                            設.
    法定代理人  丙○○      住.
右當事人間請求侵權行為損害賠償事件，本院判決如左：
    主      文
被告應連帶給付原告新臺幣貳萬伍仟參佰伍拾伍元，及自民國八十九年六月二十三日
起至清償日止，按週年利率百分之五計算之利息。
原告其餘之訴駁回。
訴訟費用新臺幣壹仟貳佰玖拾貳元由被告連帶負擔三分之一，餘由原告負擔。
本判決於原告勝訴部分，得假執行。
    事實及理由
一、原告聲明：
(一)被告應連帶給付原告新臺幣（下同）七萬四千八百元，及自起訴狀繕本送達被告
    翌日起至清償日止，按週年利率百分之五計算之利息。
(二)願供擔保請准宣告假執行。
二、事實摘要：
    本件原告起訴主張被告甲○○係被告永嘉交通股份有限公司（下稱永嘉公司）僱
    用之司機，於民國（下同）八十九年五月二十二日凌晨五時許，駕駛車牌號碼Ｈ
    Ｅ－三七一號營業大貨曳引車，沿苗栗縣後龍鎮○○○路（臺六十一線）內側車
    道由北往南行駛，途經該路段九十四點四公里處，因變換車道時疏未注意兩車併
    行間隔及安全距離，致由原告駕駛亦沿該路外側車道同向行進之車牌號碼Ｒ四－
    一Ｏ一Ｏ號自小客車，因閃避不及，致追撞在前之前開曳引車，造成原告所有汽
    車車頭保險桿、引擎蓋、引擎箱及大燈毀損等情，經原告將受損車輛送修，共計
    支付修理費七萬四千八百元，爰依民法第一百八十四條第一項前段、第一百八十
    八條侵權行為之法律關係，訴請被告二人連帶給付上開修車金額；至被告二人則
    均未於言詞辯論期日到場，亦未提出書狀作任何聲明或陳述。
三、法院之判斷：
(一)查被告二人經受合法通知，均未於言詞辯論期日到場，且均無民事訴訟法第三百
    八十六條各款所列情形，爰依原告之聲請，准由其一造辯論而為判決。
(二)查原告主張於前揭時、地因被告甲○○不慎駕車行為，致其所有之前開車輛毀損
    之事實，業據其提出與所述相符之車損照片二幀、立宏汽車保養廠修車簽認單、
    道路交通事故處理紀錄登記簿各一件為證，並有本院依職權向苗栗縣警察局竹南
    分局（下稱竹南分局）調閱之「乙○○（原告）調查筆錄」、「道路交通事故調
    查報告表」各一份、現場照片七幀等在卷可按，且系爭肇事經送臺灣省竹苗區車
    輛行車事故鑑定委員會鑑定，亦認：甲○○駕車變換車道不當為肇事主因，此有
    該會八十九年十月二十七日竹鑑字第八九Ｏ九Ｏ一號鑑定意見書附卷可參。而被
    告二人經受合法通知，並未到場爭執或提出書狀作何陳述以供審酌。綜上所述，
    自堪信原告之上開主張為實在。
(三)按汽車行駛時，駕駛人應注意車前狀況及兩車併行之間隔，並隨時採取必要之安
    全措施；又按汽車在雙向四車道行駛變換車道時，應注意安全距離；道路交通安
    全規則第九十四條第三項、第九十八條第一項第六款分別定有明文。查被告甲○
    ○駕駛營業大貨曳引車，本應注意車前情況，又當時天候晴、日間自然光線、道
    路狀態係路面乾燥，無缺陷亦無障礙物，視距良好等情形觀之，此有上開道路交
    通事故調查報告表在卷可參，而被告甲○○亦無不能注意情事，詎其於變換車道
    時竟疏於注意兩車併行間隔及安全距離，肇致本件車禍，並致原告所有之前開車
    輛受損，其對本件車禍之發生應負過失責任甚明，則原告所有之前揭車輛與被告
    之過失行為間，亦具相當之因果關係至為明灼。
(四)按因故意或過失，不法侵害他人之權利者，負損害賠償責任；又不法毀損他人之
    物者，被害人得請求賠償其物因毀損所減少之價額。民法第一百八十四條第一項
    前段及第一百九十六條分別定有明文。查被告因不慎駕車行為肇致本件車禍，並
    致原告前開車輛受損等情，已如前述，則被告自應就原告車輛所受損害負賠償責
    任。次按物被毀損時，被害人依民法第一百九十六條請求賠償物被毀損所減少之
    價額，得以修復費用為估定之標準，但以必要者為限（例如修理材料以新品換舊
    品，應予折舊），最高法院七十七年五月十七日，七十七年第九次民事庭會議決
    議可資參照。本件原告主張其所有之前開自小客車因本件車禍受損，共計支出七
    萬四千八百元修理費用之事實，業據其提出車損照片、立宏汽車保養廠修車簽認
    單為憑。查，本件車禍之發生係因被告甲○○未注意車前狀況及兩車併行之間隔
    ，並隨時採取必要之安全措施，而依原告所提修護估價單之各該修護項目均係車
    輛該車車頭引擎蓋及大燈毀損等部位之毀損修理，經核原告車輛所受損害與前開
    修護估價單載明該汽車受損部位大致相符，是堪認為修復上開損害所支出之修護
    費用，確屬修理上之必要費用。次查，原告所有上開車輛係於八十七年一月二十
    三日領照使用，此有汽車行車執照影本附卷足稽，至本件車禍發生時即八十九年
    五月二十二日，實際使用日數為二年三月又二十九天，揆諸前開說明，以新品換
    舊品而更換之零件，自應予以折舊，而依行政院（七九）財字第０六七０號令、
    台（四五）財字第四一八０號令所頒之「固定資產耐用年數表」及「固定資產折
    舊率表」之規定，系爭自小客車之耐用年數為五年，再依財政部（五八）台財稅
    發字第一０八三號發布之固定資產折舊採定率遞減法之計算方法，其每年應折舊
    率為千分之三六九，又參酌「營利事業所得稅結算申報查核準則」第九十五條第
    八項規定，固定資產折舊採用定率遞減法，以一年為計算單位，其使用期間未滿
    一年者，按實際使用月數相當於全年之比例計算之，不滿一月者，以月計，而上
    開修理費七萬四千八百元，其中零件部分為五萬元，揆諸上開計算方式，其折舊
    金額為三萬二千五百四十一元應予扣除，是原告得請求之零件部分修理費用為一
    萬七千四百五十九元（元以下四拾五入）；另拖吊費及工資係移動受損車輛及修
    理工人付出勞務之代價，為回復原狀時必要支出之費用，並無折舊可言，是該修
    理費中之拖吊費一千五百元、工資二萬三千三百元，被告自應全數賠償；準此，
    原告所得請求之必要修復費用為四萬二千二百五十九元。
(五)按損害之發生或擴大，被害人與有過失者，法院得減輕賠償金額或免除之，民法
    第二百十七條第一項定有明文。又按汽車行駛時，駕駛人應注意車前狀況，並隨
    時採取必要之安全措施；另汽車駕駛人飲酒後其吐氣所含酒精成分超過每公升Ｏ
    點二五亳克以上者，不得駕車；道路交通安全規則第九十四條第三項、第一百十
    四條第二款亦分別定有明文。查本件原告酒後駕車，且未注意車前狀況，而與被
    告甲○○所駕駛之營業大貨曳引車擦撞時，其酒精測定值為每公升Ｏ．三二亳克
    ，此有前揭竹南分局檢送之調查筆錄在卷可稽，故原告酒後駕車行為顯屬與有過
    失之行為。又依前揭鑑定意見書所示，本件車禍之發生，被告甲○○之行為應係
    主因，本院認其應負百分之六十之肇事責任，原告之行為則為次因，本院認其應
    負百分之四十之肇事責任。依前開說明，自應減輕被告甲○○百分之四十之損害
    賠償責任，是被告甲○○應賠償之金額為二萬五千三百五十五元。
(六)按受僱人因執行職務，不法侵害他人之權利者，應由僱用人與行為人連帶負損害
    賠償責任，民法第一百八十八條前段定有明文。查本件被告甲○○肇事時，當時
    駕駛被告永嘉公司所有之車牌號碼ＨＥ－三七一號營業大貨曳引車執行職務，客
    觀上係為被告永嘉公司服勞務而受其監督，應認係被告永嘉公司之受僱人，最高
    法院五十七年臺上字第一六六三號判例可資參照。又被告甲○○對於本件車禍之
    發生顯有過失，已如前述，被告永嘉公司既為被告甲○○之僱用人，對於受僱人
    甲○○因執行職務不法侵害原告權利之行為，依法自應負連帶責任。
(七)從而，原告依侵權行為之法律關係，訴請被告二人連帶給付二萬五千三百五十五
    元及自起訴狀繕本送達之翌日（即八十九年六月二十三日）起至清償日止，按週
    年利率百分之五計算之利息，於法尚無不合，所訴應予准許；至逾此部分之請求
    為無理由，應予駁回。
(八)本件係屬小額訴訟事件，就被告敗訴部分，爰依民事訴訟法第四百三十六條之二
    十之規定，依職權宣告假執行。至原告陳明願供擔保請准宣告假執行，僅係促使
    本院注意，因而本件就原告敗訴部分，爰不另為駁回假執行之諭知。
據上論結，本件原告之訴為一部有理由，一部無理由，依民事訴訟法第四百三十六條
之二十三、第四百三十六條第二項、第三百八十五條第一項前段、第七十九條但書、
第八十五條第二項、第四百三十六條之二十，判決如主文。
中      華      民      國    八十九    年    十一      月    二十八    日
                                  臺灣苗栗地方法院苗栗簡易庭
~B法      官  林燦都
右為正本係照原本作成。
如對本判決上訴，須於判決送達後廿日內向本院提出上訴狀。
~B法院書記官  林碧鳳
中      華      民      國    八十九    年     十一     月    二十八    日


司法院資訊處製作；財團法人民間司法改革基金會備份。
